【裁判字號】    94,易,813
【裁判日期】    950303
【裁判案由】    恐嚇取財等
【裁判全文】
臺灣板橋地方法院刑事判決               94年度易字第813號
公  訴  人  臺灣板橋地方法院檢察署檢察官
被      告  壬○○
選任辯護人  張景豐  律師
被      告  甲○○
被      告  乙○○
上列被告因恐嚇取財等案件，經檢察官提起公訴（94年度偵字第
3450、10598號），本院判決如下：
    主  文
壬○○、甲○○、乙○○共同以加害生命、身體、名譽之事，恐
嚇他人致生危害於安全，均處有期徒刑月，如易科罰金，均以
佰元折算壹日；又壬○○、甲○○、乙○○共同傷害人之身體
，壬○○處有期徒刑陸月，如易科罰金，以佰元折算壹日，甲○○、乙○○均處有期徒刑伍月，如易科罰金，均以佰元折算
壹日。壬○○應執行有期徒刑捌月，如易科罰金，以佰元折算
壹日；甲○○、乙○○均應執行有期徒刑柒月，如易科罰金，均
以佰元折算壹日。
    事  實
一、緣壬○○與丁○○為同居男女朋友關係，而丁○○復行結識
    有配偶之人戊○○。於民國94年2 月13日晚間11時至12時許
    左右，戊○○前往丁○○位在台北縣板橋市○○路○ 段2 號
    14樓之住處與丁○○碰面，而為壬○○所悉，壬○○心生不
    滿，遂於翌日凌晨3 、4 時許趕往丁○○住處，見戊○○深
    夜與丁○○共處一室，旋即質疑戊○○與丁○○間之關係，
    而與戊○○發生口角進而扭打。嗣壬○○以電話聯絡友人庚○○前來協助處理上開糾紛，庚○○遂邀甲○○、乙○○及
    年籍真實姓名不詳、綽號「阿彬」之成年男子，一同前往丁○○住處，壬○○竟與甲○○、乙○○及綽號「阿彬」之成
    年男子，基於傷害他人身體之犯意聯絡，或徒手、或持丁○○所有之鍋鏟、塑膠板凳等物品，毆打戊○○之頭、臉部及
    身體，致戊○○受有頭部外傷合併兩眼挫傷、胸前、左腰部
    、雙下肢多處瘀傷、頭皮擦傷及後枕部頭皮下血腫、雙耳瘀
    傷等傷害。壬○○又與甲○○、乙○○及綽號「阿彬」之成
    年男子基於恐嚇之犯意聯絡，上前脫去戊○○之褲子，由該
    綽號「阿彬」之人持菜刀揮舞，壬○○、甲○○、乙○○三
    人向戊○○恫稱欲割去其生殖器、將其殺害等加害生命、身
    體之事，復由甲○○、乙○○持手機作勢對戊○○之生殖器
    拍照，壬○○則揚言欲將照片公諸媒體，讓戊○○在地方上
    無法做人等加害名譽之事，以此方式恐嚇戊○○，致生危害
    於戊○○之安全。嗣壬○○於上午6 時30分許電知戊○○之
    妻辛○○前來帶戊○○返家，辛○○遂偕表弟郭俊仁前往丁○○住處，壬○○即告知辛○○有關丁○○與戊○○深夜共
    處一室之事，適辛○○身體不適，戊○○隨即與辛○○、郭
    俊仁等離開上開地點，經戊○○報警處理，始悉上情，並扣
    得丁○○所有之鍋鏟1 把、破裂之塑膠板凳1 個。
二、案經戊○○訴由台北縣政府警察局海山分局報告台灣板橋地
    方法院檢察署檢察官偵查起訴。
    理  由
一、訊據被告壬○○於本院審理中固不否認於上開時、地徒手毆
    打戊○○之事實，然辯稱：其係因懷疑戊○○與其女友丁○○發生性關係，一時氣憤始與戊○○發生互毆扭打，且未恐
    嚇戊○○云云；被告甲○○則不否認經庚○○邀約其前往丁○○住處處理壬○○與戊○○之糾紛，並以腳踹踢戊○○，
    惟否認恐嚇戊○○，辯稱其並未強脫戊○○之褲子，且其手
    機並無照相功能，不可能對戊○○的生殖器拍照云云；被告
    乙○○則矢口否認有何傷害及恐嚇戊○○之犯行，辯稱案發
    當時庚○○並未邀其前往丁○○住處，且該時其係在家中睡
    覺，並未出門，不可能毆打或恐嚇戊○○云云。
  (一)經查，告訴人戊○○因受被告三人之毆打而受有上述傷勢乙
    節，業經證人即告訴人戊○○於本院審理中證稱：「我在案
    發當天被毆打，地點是在丁○○租屋的地方，…我於94年2
    月14日0 時許到丁○○家，我們有談一些事情，大約凌晨3
    、4 點時，壬○○就到丁○○家，進來後就拉我的衣服打我
    ，打我的臉、頭，用他的拳頭打我，他說我找他老婆，我就
    說有什麼問題就找警察來談，壬○○就打電話找他的朋友過
    來，…約五分鐘以後就有人來，先進來三個年輕人，包括在
    庭的被告乙○○及甲○○，另外還有一人不在庭上，後來又
    來一位，他最後進來，那個人行動不便，有拿助行器，他們
    進來以後就一邊罵我一邊打我，他們說我勾引別人的老婆，
    房間裡面有塑膠板凳，有人進廚房拿鍋鏟，用鍋鏟和板凳打
    我，我被打的時候不敢抬頭看，無法確定是何人拿鍋鏟或塑
    膠板凳打我，…他們打我打了很久，問我這件事情要如何處
    理，…後來還有兩名男子強脫我的褲子，其中有人先拿菜刀
    威脅要割掉我的生殖器，是一個戴眼鏡的人說的，現場只有
    一個人戴眼鏡，但不是在庭的被告甲○○或乙○○，那個人
    好像沒有抓到。之後又拿他們的手機要對我拍照，當時我就
    一直反抗，…，他們照相的目的是說要讓我沒辦法在地方做
    人，因為我是里長，他們說要把照片拿給報社或電視台。他
    們是在拍照之前說的，把我的褲子脫掉之後，那個戴眼鏡的
    人也有再說一次，後來要我跪在地上，被告甲○○、乙○○
    還從高處跳下來踹我。之後壬○○問我老婆辛○○的電話，
    用他的手機打電話給我老婆，他跟我老婆說我喝醉了趕快來
    帶他回去，…大約半個鐘頭之後我老婆跟我表弟郭俊仁就到
    現場按門鈴，那時我還是繼續被打，我聽到是我老婆過來，
    就大聲呼救，他們要我老婆、表弟處理這件事情，否則不能
    離開，當時已經早上八點多，後來我老婆看他們打我就暈過
    去，那個行動不便的人說要我趕快帶我老婆回去，不要讓我
    老婆死在這裡，我才能離開，我走的時候被告三人還說要我
    不能報警，否則會對我小孩不利」等語（見本院95年2 月16
    日審筆錄第4 至6 頁），核與其於警詢及偵查中所述一致，
    並有亞東紀念醫院驗傷診斷證明書一紙在卷可查（見己○94
    年偵字第3450號偵查卷第61頁）。再者，證人丁○○於本院
    審理中亦證稱：「94年2 月14日凌晨是戊○○先到場，壬○○在凌晨3 、4 點才到，之後壬○○質問戊○○與我的關係
    ，後來兩人就徒手互毆。後來又有四人到場，他們也來質問
    戊○○與我的關係，接著除了庚○○行動不便沒有動手外，
    其他三人都和戊○○互毆。後來我有聽到有人說脫戊○○的
    褲子要拍照之事，但沒有看到，因為我頭都低著，我也有聽
    到有人說要殺戊○○、並要割掉戊○○的生殖器，但不知道
    是誰說的，那時我都低著頭，因為我臉受傷，…實際上有無
    拍照我不清楚。…但我有看到甲○○拿手機作勢要對戊○○
    拍照的動作。我有聽到有人說要拿菜刀割戊○○的生殖器，
    但我家沒有菜刀，誰說的我也不清楚，當時我頭低著，所以
    沒有看到是否有人拿菜刀」等語（見94年12月22日審理筆錄
    第3 至14頁），其所述情節，復大致與告訴人戊○○所述情
    節相符，足見告訴人戊○○所述屬實。則被告壬○○、甲○○辯稱並未出言恐嚇告訴人戊○○云云，乃非可採信。至於
    被告甲○○所持用之行動電話即便不具照相功能，其作勢拍
    攝告訴人戊○○裸露之下體，並揚言讓照片公諸媒體，客觀
    上足以造成告訴人戊○○之恐懼，是此亦不影響被告甲○○
    恐嚇犯行之成立。從而，被告壬○○、甲○○恐嚇及傷害告
    訴人戊○○之犯行事證明確，堪予認定。
  (二)至有關被告乙○○於案發時是否前往丁○○住處毆打並恐嚇
    告訴人戊○○乙節：
  經查，證人戊○○於警詢中指稱：「壬○○、甲○○、乙○○均有在場且動手毆打我的人，庚○○因行動不便，並未毆
    打我，且乙○○及甲○○還拿行動電話要拍我裸照」等語（
    見己○94年偵字第3450號偵查卷第4 頁）；復於本院審理中
    具結證稱：「壬○○打電話找朋友到場幫忙後約5分 鐘，就
    有三名男子到場，包括在庭的被告甲○○、乙○○，另外一
    人不在庭上，之後又有一名行動不便、拿著助行器的人到場
    …我能確定壬○○、甲○○、乙○○就是攻擊我的人，因為
    我和他們三人有面對面講話。壬○○一進門就抓我的衣服，
    用拳頭打我的頭、臉，甲○○、乙○○後來進來，也有打我
    身體、踹我全身，乙○○有拿鍋鏟從我頭部敲下去，被告三
    人和另一名男子都有說要割掉我的生殖器」等語（見本院95
    年2 月16日審理筆錄第4 至5 頁、第7 頁、第9 頁）。而證
    人即告訴人戊○○之妻辛○○於本院審理中亦證稱：「我在
    丁○○住處確實有看到甲○○、乙○○，現場有五名男子，
    包括壬○○、甲○○、乙○○、庚○○及另一名戴眼鏡的男
    子，另外還有我先生戊○○及郭俊仁在場」等語（見本院94
    年12月22日審理筆錄第18頁）。而證人郭俊仁於偵查中復具
    結證稱：「在庭的三人（指告壬○○、甲○○、乙○○）都
    在案發現場，在庭上穿紅衣服的人（指被告乙○○）有踹戊○○」等語（見偵查卷第106 至107 頁）。由上開證人之證
    言，已足見被告乙○○於本案發生時確有毆打、恐嚇告訴人
    戊○○之犯行。雖共同被告壬○○於偵查及本院審理中均供
    稱庚○○是帶「阿億」（指被告甲○○）、「阿彬」、「阿
    勝」到丁○○住處，被告乙○○並未前往云云，然被告壬○○於警詢中亦曾供稱：「我請我朋友庚○○來幫忙處理，結
    果庚○○帶另外三人過來，包括甲○○、乙○○及綽號『阿
    彬』之人，庚○○行動不便，並未毆打戊○○，但甲○○、
    乙○○、『阿彬』則都有打戊○○」等語（見己○94年偵字
    第3450號卷第8 至9 頁），其前後供述不一，自不得遽為被
    告乙○○有利之認定。此外，證人丁○○雖於本院審理中亦
    證稱：「當時被告甲○○有到場，但被告乙○○並未到場」
    云云（見本院94年12月22日審理筆錄第5 頁），然證人丁○○亦於該審理期日亦證稱：「之前壬○○與戊○○互毆我有
    看到，但後來我有被壬○○毆打，後來的狀況沒有注意，那
    時我頭都低低的」等語，及「因為他們一進來就與戊○○發
    生口角，一陣混亂，所以我也沒有看清楚他們的長相。我能
    認出庚○○及甲○○在場，是因為我在案發之前有見過他們
    兩人。但我在案發之前並未見過被告乙○○」等語（見上開
    審理筆錄第6 頁、第13頁）。既證人丁○○因低頭而無法注
    意庚○○到場後之情狀，復因被告壬○○一再質疑其與戊○○間之關係，又受被告壬○○之毆打而驚恐，則證人丁○○
    無法確認被告乙○○是否在場，亦於常情相符，是其所證亦
    非可作為被告乙○○有利之認定。
  再者，被告乙○○又舉其兄丙○○之證言為其不在場證明。
    然查，證人丙○○於本院審理中證稱：「我平時都與乙○○
    一起住在家裡，94年1 月至4 月間，乙○○都是做一些臨時
    性的工作，如果沒有工作時，大都待在家裡看電視，三餐大
    都在家裡吃，晚上也很少出門，我能確定案發當日乙○○並
    未出門，因為我94年2 月14日0 時許返家，那時乙○○已經
    睡了，到凌晨5 點左右我才睡覺，到翌日中午起床，乙○○
    比我早起，94年2 月14日中午我們還在家裡吃中飯」等語（
    見本院95年2 月16日審理筆錄第11至16 頁）。 然對照乙○○於本院審理中所陳，「94年2 月14日上午我睡到7 、8 時
    許，沒有注意丙○○睡到幾點，之後就到網咖打電動，到晚
    上10點才回家，午餐是在網咖內吃泡麵或是吃隔壁的控肉飯
    ，平常很少回家吃飯」等語以觀（見本院上開審理筆錄第17
    至18頁），就被告乙○○平日之生活習慣及於94年2 月14日
    日間之活動情形，證人丙○○所言顯與被告乙○○所述互有
    矛盾，則證人丙○○所述是否屬實，已有可疑。況證人丙○○對被告乙○○於94年2 月14日日間之活動狀況已非知之甚
    稔，又何能特別記憶94 年2月13日晚間被告乙○○是否未曾
    外出？更可見證人丙○○於本院審理中所言，不足作為被告
    乙○○有利之認定。被告乙○○上開所辯並非可採，其毆打
    、恐嚇告訴人戊○○之犯行事證明確，堪可認定。
二、核被告壬○○、甲○○、乙○○三人或徒手、或持鍋鏟及塑
    膠板凳毆打告訴人戊○○所為，均係犯刑法第277 條第1 項
    之傷害罪；又被告三人將告訴人戊○○之衣物脫去，以作勢
    欲割去其生殖器、將其殺害及公開拍攝裸照等加害生命、身
    體、名譽之事，恐嚇告訴人戊○○，致生危害於安全，核其
    等所為，均係犯刑法第305 條之恐嚇危害安全罪。被告三人
    數恐嚇及數傷害行為，均係基於單一犯意所為之接續行為，
    均應以一行為視之。至公訴意旨以被告三人對告訴人戊○○
    嚇稱要割掉戊○○生殖器及將其殺掉等語，藉此要告訴人戊○○拿錢出來解決，而認被告等係犯刑法第346 條第3 項、
    第1 項之恐嚇取財未遂罪嫌云云。然按最高法院84年度台上
    字第4566號判決見解所示，刑法第346 條第1 項之恐嚇取財
    罪，係以意圖為自己或第三人不法所有為構成要件之一，若
    僅以恐嚇方法使人交付財物，而並無不法所有意圖，縱令其
    行為或可觸犯他項罪名，要無由成立本條之恐嚇取財罪。經
    查，證人戊○○於本院審理中係證稱：「只有行動不便的那
    人（指庚○○）並未打我，但有問事情要如何處理，否則可
    能會被打死，壬○○說『你跟我老婆在一起那麼久，看你如
    何賠償』，其中有一名男子說我在當里長，拿1,000 萬元出
    來賠償沒問題，並沒有要我拿1,000 萬元出來，…另外還有
    一個人說前幾天有處理一件類似的情形，是用50萬元和解，
    問我現在要用多少錢處理，…後來行動不便的那人（指庚○○）說以50萬元處理，看我的意思如何」等語（見本院95年
    2 月16日審理筆錄第5 頁、第8 頁），倘被告三人係基於不
    法所有之意圖而對告訴人戊○○採取恐嚇之手段，自當主動
    要求告訴人戊○○交付若干財物，否則將對其如何不利，然
    被告等以割掉生殖器、拍攝裸照公諸媒體等言詞對戊○○施
    加恐嚇時，其等恐嚇之言詞中並未提出交付財物之條件，足
    見告訴人戊○○所述，乃庚○○為居中協調壬○○與戊○○
    間之糾紛所建議之賠償方案。再者，參以證人丁○○於本院
    審理中證稱：「我有聽到有人說脫戊○○的褲子要拍照之事
    ，也有聽到有人說要殺戊○○、並要割掉戊○○的生殖器，
    但不知道是誰說的，那時我因臉部受傷都低著頭，沒有人提
    到錢的問題，講那些話可能是因為氣憤脫口而出」等語（見
    本院94年12月22日審理筆錄第9 頁），而被告壬○○又僅稱
    「看你如何賠償」，被告甲○○、乙○○亦僅在旁勸說告訴
    人戊○○與被告壬○○和解，益見被告三人為上述恐嚇言詞
    ，乃因不滿戊○○與丁○○深夜共處一室，為嚇阻戊○○與
    丁○○繼續往來聯絡之目的而為，其等顯係基於單純恐嚇之
    犯意而為，自無何不法所有之意圖可言。揆諸上開說明，被
    告三人主觀上既欠缺為自己不法所有之意圖，即與刑法第
    346 條之構成要件不符。惟依公訴意旨所述犯罪事實，與本
    院前開認定之社會基本事實乃屬同一，本院自得變更起訴法
    條。被告三人就其上開所犯刑法第305 條之恐嚇罪及刑法第
    277 條第1 項之傷害罪，均犯意各別、行為互殊，應各予分
    論併罰。公訴意旨認被告等所犯之該二罪間有方法結果之牽
    連關係，尚有誤會。被告三人與真實姓名、年籍不詳綽號「
    阿彬」之成年男子間，有犯意聯絡及行無分擔，均為共同正
    犯。
三、本院審酌被告壬○○因女友與告訴人戊○○深夜共處一室而
    心生不滿，竟為洩憤而夥同被告甲○○、乙○○，或徒手、
    或持鍋鏟及塑膠板凳，共同毆打告訴人戊○○，致告訴人戊○○受有頭部外傷合併兩眼挫傷、胸前、左腰部、雙下肢多
    處瘀傷、頭皮擦傷及後枕部頭皮下血腫、雙耳瘀傷等非輕之
    傷害等犯罪動機、目的、手段、告訴人戊○○所受傷害程度
    ，並考量被告壬○○、甲○○坦承部分犯行，及被告乙○○
    否認犯行，且均未與告訴人戊○○達成和解之犯後態度等一
    切情狀，分別量處如主文所示之刑，並各定應執行刑如主文
    所示，且併予諭知易科罰金之折算標準。
據上論斷，應依刑事訴訟法第299 條第1 項前段、第300 條，刑
法第28條、第277 條第1 項、第305 條、第41條第1 項前段、第
2項 、第51條第5 款，罰金罰鍰提高標準條例第1 條前段、第2
條，判決如主文。
本案經檢察官魏正杰到庭執行職務。
中    華    民    國    95    年    3     月    3     日
                  刑事第十五庭  審判長法  官  林海祥
                                      法  官  朱敏賢
                                      法  官  汪怡君
上列正本證明與原本無異。
如不服本判決，應於送達後十日內向本院提出上訴狀。
                                      書記官  李郁禎
中    華    民    國    95    年    3     月    6     日
附錄本案論罪科刑法條全文：
中華民國刑法第305條
以加害生命、身體、自由、名譽、財產之事，恐嚇他人致生危害
於安全者，處二年以下有期徒刑、拘役或三百元以下罰金。
中華民國刑法第277條
傷害人之身體或健康者，處三年以下有期徒刑、拘役或一千元以
下罰金。
犯前項之罪因而致人於死者，處無期徒刑或七年以上有期徒刑；
致重傷者，處三年以上十年以下有期徒刑。


司法院資訊處製作；財團法人民間司法改革基金會備份。
